---
title: "Modelització 2. Visualització de la solució"
author: "Marcel Canals"
date: "15/5/2022"
output: html_document
---

Importació de la ruta desde SAS (SAS -> csv -> R)
```{r}
ruta <- read.csv("C:/Users/marce/OneDrive/Escriptori/UNI/C4/s2/TFG/Idea  Delivery restaurante Melbourne/bases de datos/base de modelos/soluciones(rutas) de SAS/solucio_p2_bo.csv")
```

Importació de les dades del problema en concret
```{r}
path<-"C:/Users/marce/OneDrive/Escriptori/UNI/C4/s2/TFG/Idea  Delivery restaurante Melbourne/bases de datos/"
load(paste0(path,"data_post_descriptiva.RData"))
load(paste0(path,"branches.RData"))
load(paste0(path,"datosProblemaOpt.RData"))
load(paste0(path,"RestProblema.RData"))
```

La idea es convertir la informació de la ruta per tal de poder construir gràficament segments que permetin veure la solució.

Per això es crea una funció que identifica els punt inici i final de cada segment
```{r}
ruta_opt<-ruta[which(ruta$ruta==1),]
lon_puntA<-c();lat_puntA<-c();lon_puntB<-c();lat_puntB<-c()
for( i in 1:nrow(ruta_opt)){
   lon_puntA<-c(lon_puntA,ddd$customer_lon[ruta_opt$fila[i]])
   lat_puntA<-c(lat_puntA,ddd$customer_lat[ruta_opt$fila[i]])
   lon_puntB<-c(lon_puntB,ddd$customer_lon[ruta_opt$columna[i]])
   lat_puntB<-c(lat_puntB,ddd$customer_lat[ruta_opt$columna[i]])
}
ruta_opt<-cbind(ruta_opt,lon_puntA,lat_puntA,lon_puntB,lat_puntB)
```



```{r}
#es grafiquen els domicilis dels clients
plot(ddd$customer_lon,ddd$customer_lat,main="Ruta de les comandes de sopar en vacances del restaurant Baker",xlab = "Longitud",ylab="Latitud") 
#xlim = c(144.9,145.05),ylim=c(-37.865,-37.765),

#es grafica la localització dels restaurants 
nom_res<-c()
for(i in 1:length(rest)){
points(branches$branch_lon[[which(branches$branch_code==rest[i])]],branches$branch_lat[[which(branches$branch_code==rest[i])]],col=(5),pch=9 ,cex=2)

a<-branches$branch_name[branches$branch_code==rest[i]]
nom_res<-c(nom_res,a)
}
legend("topleft",nom_res,text.col =(5),cex = 0.6)

text(ddd$customer_lon,ddd$customer_lat,labels = order_id,cex=0.5,pos = 1)
#es grafica les distancies entre clients
segments(x0=ruta_opt$lon_puntA,y0=ruta_opt$lat_puntA,x1=ruta_opt$lon_puntB,y1=ruta_opt$lat_puntB,lwd = 2)
# primer de tot es crea aquesta funció per saber els index que sintrodueixen a la funció segments
x<-c()
y<-c()
for( i in 1:(nrow(ddd)-1)){
  x_i<-rep(i,(nrow(ddd)-i))
  x<-c(x,x_i)
  y_i<-(i+1):nrow(ddd)
  y<-c(y,y_i)
}

segments(x0=ddd$customer_lon[x],y0=ddd$customer_lat[x],x1=ddd$customer_lon[y],y1=ddd$customer_lat[y],lty = 2,col = 3,lwd = 0.1)
# points(branches$branch_lon,branches$branch_lat,col=c(4,6,7),pch=7,cex=2)
# legend("topleft",c(branches$branch_name[1],branches$branch_name[2],branches$branch_name[3]),text.col = c(4,6,7))

```


## Funció que comprova si tots els punts estan units a través de ruta_opt
```{r}
punts<-ruta_opt[,c(1,2)]
cami<-c()
cont<-1
i<-nrow(punts)
inici<-punts$fila[i]
error<-FALSE
 #es comença pel final perque es on hi ha el restaurant
while(cont<nrow(punts)){
  cami_i<-punts$columna[which(punts$fila==inici)]
  if(cont==1){
    cami<-c(cami,inici)
  }
  cami<-c(cami,cami_i)
  if(cont>1 && sum(duplicated(cami)>=1)){
    cont<-nrow(punts)
    print("La ruta no uneix tots els punts!")
    error<-TRUE
  }
  inici<-cami_i
  cont<-cont+1
  if(cont==nrow(punts) && error==FALSE){
    print("La ruta uneix tots els punts")
  }
}
cami
```




### Procediment per executar cada problema d'optimització
1. S'estableixen les condicions del problema (quin àpat serà la comanda, si dependrà de si és un dia festiu o feiner, si és en cap de setmana o no i quins restaurants hi formaran part de la ruta)
*en l'script de Modelització 1*

2. Es crida la funció *calc_Dist* per calcular les distancies d'aquest problema
*en l'script de Modelització 1*

3. Es grafiquen totes les distàncies possibles del problema
*en l'script de Modelització 1*

4. S'afegeixen a les dades del problema les variables necesaries per implementar l'optimització al SAS
*en l'script de Modelització 1*

5. S'importen les dades cap a SAS (es guarden les distancies del problema en csv amb el nom *mod.csv* i també es guarden les dades del problema en *r.data*) *en l'script de Modelització 1*

6. Dins del SAS on Demand s'elimina l'anterior *mod* i es carrega el nou amb les noves distancies. També s'elimina la anterior solució anomenada *solucio.csv* i es fa run del script *ModeloBase*
*en SAS on demand*

7. Una vegada executat el model, s'haurà creat un fitxer *solucio.csv* que conté la ruta optima. Es descarga desde SAS i s'introdueix a la carpeta *soluciones(rutas)* previament s'haura canviat el nom de *solucio* a *solucio_x* segons quants problemes s'hagin fet anteriorment.
*en SAS on demand*

8. Es carreguen les dades *solució_x* i *r.data* i es grafica la ruta comparant-la amb les distancies possibles
*en l'script de Modelització 2*
